【裁判字號】    95,簡抗,21
【裁判日期】    950808
【裁判案由】    債務不履行損害賠償等
【裁判全文】
臺灣臺北地方法院民事裁定              95年度簡抗字第21號
抗  告  人  乙○○
相  對  人  信義房屋仲介股份有限公司
法定代理人  甲○○
上列當事人間請求債務不履行損害賠償等事件，抗告人對於本院
臺北簡易庭95年03月24日92年度北簡字第7879號更正裁定，提起
抗告，本院裁定如下：
    主      文
原裁定廢棄。
抗告費用由相對人負擔。
    理      由
一、抗告意旨略以：
  (1)依民事訴訟法第232條第1項規定，法院得以裁定更正錯誤之
    判決，應以法院為更正錯誤裁定時，現實存在或尚為有效之
    判決為限，如非現實存在或無效之判決，即無判決錯誤可言
    ，兩造間損害賠償之訴，本院臺北簡易庭於94年2月23日以
    92 年度北簡字第7879號為第一審判決，業經抗告人提起上
    訴，本院合議庭於94年6月13日以94年度簡上字第205號判決
    廢棄原判決，發回原審法院（臺北簡易庭），當事人均未上
    訴，全案正由本院臺北簡易庭以94年度訴更一字第10號審理
    中，是以本院臺北簡易庭92年度北簡字第7879號第一審判決
    ，已經由94年度簡上字第205號判決廢棄而不存在或失效，
    即無判決錯誤之情形，原審卻認業經廢棄之簡易程序第一審
    判決有明顯錯誤之情形，而於95年03月24日裁定更正，應非
    適法。
  (2)縱認該第一審判決不因被廢棄確定而依然有效，該判決僅認
    定「本件系爭房屋既已返還原告，自可用以抵銷前開租金」
    等語，顯係認定保證金可用以抵銷租金，並未認定抵銷之時
    點，更正錯誤之裁定（就租金31,750元及自91年11月15日起
    至清償日止，按年息5%計算之利息；更正為「自92 年01月
    16日起算」）與法院本來之意思不一致，則非允當。又宣示
    判決筆錄為法院書記官制作之文書，縱法院於宣示判決時，
    命將判決主文及其事實、理由之要領記載於言詞辯論筆錄，
    不另作判決書，該宣示判決筆錄仍係法院書記官制作之文書
    ，非法院之判決書，宣示筆錄如有錯誤，應由
    書記官處分，不能逕由法院以裁定更正之。而請求廢棄原裁
    定。
二、按判決如有誤寫、誤算或其他類此之顯然錯誤者，法院得依
    聲請或依職權以裁定更正，民事訴訟法第232條第1項前段定
    有明文。而最高法院79年台聲字第349號判例稱：「更正裁
    定，並非法院就事件之爭執重新為裁判，不過將裁判中誤寫
    、誤算或其他類此之顯然錯誤，加以更正，使裁判中所表示
    者，與法院本來之意思相符，原裁判之意旨，並未因而變更
    ，故更正裁定溯及於為原裁判時發生效力。」，既「原裁判
    之意旨，並未因而變更」，則該更正裁定應附隨於原裁判，
    本件判決（本院臺北簡易庭於94年2月23日以92年度北簡字
    第7879號為第一審判決）既經廢棄而發回更審，不論形式上
    或實質上均已無裁判存在，就之為更正裁定，顯欠缺客體亦
    無必要，抗告人據以提起抗告應有理由，原更正裁定自當予
    以廢棄。至於，抗告人另稱「更正裁定與法院本來之意思不
    一致」或「宣示判決筆錄如有錯誤，應由書記官處分更正」
    者，自無再行審酌之必要。
三、據上論斷，本件抗告為有理由，依民事訴訟法第436條之1第
    3項、第492條、第95條、第78條，裁定如主文。
中    華    民    國    95    年    08    月    08    日
                  民事第五庭    審判長法  官  翁昭蓉
                                      法  官  陶亞琴
                                      法  官  陳心弘
正本係照原本作成。
本裁定除以適用法規顯有錯誤為理由，並經本院許可外，不得再
抗告。如提起再抗告，應於收受後10日內委任律師為訴訟代理人
向本院提出再抗告狀。並繳納再抗告費新台幣1,000元。
中    華    民    國    95    年    08    月    08    日
                                       書記官  許博為


司法院資訊處製作；財團法人民間司法改革基金會備份。
